【裁判字號】    89,家上,143
【裁判日期】    891012
【裁判案由】    確認親子關係存在
【裁判全文】
臺灣高等法院高雄分院民事判決  八十九年度家上字第一四三號
      上  訴  人  甲○○
      法定代理人  丙○○
      被上訴人    乙○○
右當事人間確認親子關係存在事件，上訴人對於中華民國八十九年六月二十一日臺灣
屏東地方法院八十九年親字第八號第一審判決提起上訴，本院判決如左：
      主      文
上訴駁回。
第二審訴訟費用由上訴人負擔。
      事      實
甲、上訴人方面：
壹、聲明：求為判決：
        (一)原判決廢棄。
        (二)確認上訴人為被上訴人之婚生子女。
        (三)第二審訴訟費用由被上訴人負擔。
貳、陳述：除引用原判決書之記載外，補稱：
一、上訴人係在民國七十六年九月二十九日出生，自出生後即生長在被上訴人家中，
    視被上訴人為生父，但因年紀漸長，在被上訴人家中一家人均姓劉，唯獨上訴人
    姓張，作業簿上之家長簽名又為被上訴人，處處不便，故而訴請確認生父為被上
    訴人，以求認祖歸宗，畢竟上訴人身分之不確定，並非上訴人所能決定，上一代
    之錯誤婚姻，生父、生母之不當行為，由上訴人承擔，亦不合理。
二、本件之所以超過時效而未能由上訴人之生母丙○○或戶籍上之生父張茂川提起否
    認之訴，係因張茂川不知丙○○離家後在外與人同居生子，迄辦畢離婚之後已超
    過法律時效，而生母因法律、道德之規範不敢提起否認之訴，故而拖延至今，此
    皆因上一代之錯誤所引起，卻令上訴人因此而終生遭受身分不明之困擾，法律上
    不合理之規定，卻招致上訴人終生無法善了之噩運，如何叫人心服口服。
三、本件身分確認之訴，如未獲合理之判決，則上訴人之身分即流離失所，未能從生
    父之姓，亦未能從生母之姓，卻從一名素未謀面，無任何關係之張茂川姓張，如
    此尷尬情形，自有尋求法律途逕予以解決之必要。
參、證據：引用原審立證方法。
乙、被上訴人方面：
壹、聲明：求為判決：同意上訴人之聲明。
貳、陳述：除引用原判決書之記載外，補稱：承認上訴人是其小孩，希望確認親子關
    係存在。
參、證據：引用原審立證方法。
      理      由
一、本件上訴人主張其生母丙○○與張茂川於六十四年間結婚，嗣於七十三年間丙○
    ○逃離與張茂川之婚姻生活，並認識上訴人之生父即被上訴人乙○○，旋於七十
    四年十一月間同居，同居期間丙○○因而受胎，於七十六年九月二十九日產下一
    女即為上訴人，而上訴人自出生之日起，即由被上訴人撫育，應視為認領，故兩
    造具有父子關係，爰提起確認親子關係存在之訴。
二、按從子女出生日回溯第一百八十一日起至三百零二日止為受胎期間。妻之受胎，
    係在婚姻關係存續中者，推定其所生子女為婚生子女。前項推定，如夫妻之一方
    能証明妻非自夫受胎者，得提起否認之訴。但應於知悉子女出生之日起一年內為
    之，民法第一千零六十二條第一項、第一千零六十三條第一項及第二項分別定有
    明文。故妻之受胎係在婚姻關係存續中者，依民法第一千零六十三條第一項規定
    ，應推定其所生之子女為婚生子女，受此推定之子女，僅在夫妻之一方能証明妻
    非自夫受胎者，得依同條第二項之規定提起否認之訴，如夫妻均已逾法定期間而
    未提出否認之訴，該子女應認為係夫之婚生子女，無論何人皆不得為相反之主張
    ，以早日確定法律上親子關係，保護婚生子女之地位（最高法院二十三年上字第
    三四七三號及七十五年台上字第二０七一號判例參照）。本件上訴人之生母與張
    茂川於八十二年十月二十二日離婚，有戶籍謄本附原審卷可証（見原審卷十五頁
    ），又上訴人於七十六年九月二十九日出生，有出生証明書附原審卷足憑（見原
    審卷十八頁），是上訴人之受胎顯係在其生母丙○○與張茂川婚姻關係存續中，
    應推定為張茂川與丙○○之婚生子女。嗣張茂川及丙○○皆逾期未提起否認之訴
    ，揆諸首揭法條及判例意旨，上訴人應認係張茂川與丙○○之婚生子女，無論何
    人皆不得為相反之主張。從而，上訴人之身分既屬確定，上訴人所稱身分不明等
    困擾云云，自無可取，併此敘明。
三、又民法第一千零六十五條第一項後段所謂非婚生子女「經生父撫育者，視為認領
    」乃指無推定為婚生子女之情形者而言。本件上訴人與被上訴人雖經原審囑託高
    雄醫學大學附設中和紀念醫院鑑定，結果為「根據人類遺傳標記檢查結果顯示，
    無法否定其間之親子關係」等語，有該院八十九年四月二十四日（八九）高醫附
    秘字第○八七四號函附原審卷足稽（見原審卷四十一頁）。惟上訴人既受推定為
    張茂川與丙○○之婚生子女，業如前述，揆諸前開說明，自無再由被上訴人認領
    之餘地，亦不得再提起確認親子關係存在之訴。
四、從而，上訴人起訴請求確認與被上訴人間之親子關係，為無理由，不應准許。原
    審為上訴人敗訴之判決，並無不合。上訴意旨指摘原判決不當，求予廢棄改判，
    為無理由，應予駁回。
五、據上論結：本件上訴為無理由，依民事訴訟法第四百四十九條第一項、第七十八
    條，判決如主文。
中      華      民      國    八十九    年      十      月    十二      日
                                      臺灣高等法院高雄分院民事第二庭
~B1審判長法官  簡色嬌
~B2法      官  林富村
~B3法      官  陳真真
右為正本係照原本作成。
如對本判決上訴，須於判決送達後二十日內向本院提出上訴狀，其未表明上訴理由者
，應於上訴後二十日內向本院提出上訴理由書（均須按他造當事人之人數附繕本）。
上訴時應提出委任律師或具有律師資格之人之委任狀，並依附註條文規定辦理。
中      華      民      國    八十九    年      十      月      十六    日
~B法院書記官  鄭靜芳
附註：
民事訴訟法第四百六十六條之一：
對於第二審判決上訴，上訴人應委任律師為訴訟代理人，但上訴人或其法定代理人具
有律師資格者，不在此限。
上訴人之配偶、三親等內之血親、二親等內之姻親，或上訴人為法人、中央或地方機
關時，其所屬專任人員具有律師資格並經法院認為適當者，亦得為第三審訴訟代理人
。
第一項但書及第二項情形，應於提起上訴或委任時釋明之。
                                                                        Ｆ


司法院資訊處製作；財團法人民間司法改革基金會備份。
